臺灣高等法院臺南分院民事裁定
110年度抗字第166號
抗  告  人  達龍開發有限公司

法定代理人  陳怡君  
上列抗告人因相對人王進展與債務人金銧有限公司間清償債務強
制執行聲明異議事件，對於中華民國110年7月30日臺灣臺南地方
法院110年度執事聲字第43號裁定提起抗告，本院裁定如下：  
    主  文
抗告駁回。
抗告程序費用由抗告人負擔。
    理  由
一、抗告意旨略以：查封債務人財產時，抗告人並不在現場，無
    法主張權利。抗告人購買掛勾1,700支，有民國106年6月8日
    公證買賣合約書為證，買賣為真正，且查封當時，相對人並
    不知道掛勾是抗告人買受，才予指封，抗告人主張掛勾是抗
    告人所有，相對人並未否認，執行法院卻執意要求抗告人提
    第三人異議之訴，增加法院負擔，實非妥當，爰提抗告，請
    求撤銷原審裁定，改為通知債權人與抗告人會勘為當等語，
    並聲明：原裁定廢棄。
二、按執行法院專司民事強制執行事務，對於私權之爭執並無審
    認之權限，亦無從將依法判定之事實任意變更、推翻，故在
    強制執行程序中，如涉及私權之爭執，應由當事人另依民事
    訴訟程序謀求救濟，自非專司民事強制執行事務之執行法院
    所得審認（最高法院101年度台抗字第127號裁定要旨參照）
    。次按執行法院如發見債權人查報之財產確非債務人所有者
    ，應命債權人另行查報，於強制執行程序開始後始發見者，
    應由執行法院撤銷其處分，強制執行法第17條固有明文。惟
    強制執行法第17條規定債權人查報之財產是否確屬債務人所
    有，執行法院僅能就財產上之外觀認定（最高法院106年度
    台抗字第1209號裁定意旨參照）。且強制執行法第17條所謂
    於強制執行開始後，始發見債權人查報之財產確非債務人所
    有者，應由執行法院撤銷其執行處分，係指查報之財產確非
    債務人所有者而言。若該財產是否債務人所有尚待審認方能
    確定，執行法院既無逕行審判之權限，尤非聲明同法第12條
    所定之異議所能救濟，自應依同法第16條之規定，指示主張
    有排除強制執行權利之第三人，提起執行異議之訴，以資解
    決（最高法院49年台抗字第72號判例、105年度台抗字第867
    號裁定意旨參照）。
三、經查：
　㈠相對人執臺灣臺南地方法院（下稱臺南地院）108年度司執字
    第98441號債權憑證為執行名義，聲請臺南地院民事執行處
    （下稱執行處）以109年度司執字第109320號強制執行事件
    （下稱系爭執行事件），對債務人金銧有限公司（下稱金銧
    公司）執行車牌號碼000-0000號自用小客車及輸送帶掛勾1,
    000支。嗣執行處於109年12月17日至金銧公司之廠址臺南市
    ○○區○○路000巷0號執行時，經相對人指封現場可見之掛勾58
    2支（下稱系爭掛勾）及堆高機一台，並交由相對人保管。
    嗣抗告人於110年6月30日具狀聲明異議，主張系爭掛勾非債
    務人所有，而係抗告人向債務人購買掛勾1,700支之一部，
    並提出106年6月8日公證之買賣合約書正本為憑，聲請撤銷
    該部分拍賣。經司法事務官以109年度司執字第109320號裁
    定異議駁回（下稱異議裁定）。抗告人不服提出異議，主張
    查封當日，抗告人不在現場，異議裁定理由難令抗告人信服
    等語，經臺南地院110年度執事聲字第43號裁定（下稱原裁
    定）駁回其異議後，抗告人仍不服，提起抗告等情，經本院
    調閱系爭執行事件卷宗查核明確。
　㈡抗告人主張系爭掛勾非金銧公司所有，而係其於106年6月8日
    向金銧公司所購買1,700支掛勾之一部分等語，固有債務人
    金銧公司向執行處提出經公證之買賣合約書為證（執行卷內
    債務人110年2月3日陳報狀附件）。然本件執行處查封地點
    臺南市○○區○○路000巷0號，係金銧公司所在地，現場懸掛有
    金銧公司之招牌等情，有公司變更登記表及執行筆錄附於執
    行卷內可參，系爭掛勾既位在金銧公司所在地，參以金銧公
    司法定代理人張育梓於查封當日，並未提及系爭掛勾已出售
    予抗告人；而系爭掛勾之外觀亦無可供辨識之標誌等情，有
    執行查封筆錄及財團法人中華民國企業技術鑑定委員會鑑估
    報告書所附照片可證，則執行處依系爭掛勾之占有現況，以
    形式外觀認定屬金銧公司所有，予以查封，自屬有據。況系
    爭掛勾自形式外觀審查，無從得知是否確為抗告人所購買之
    1,700支電鍍掛勾之一部分；相對人即執行債權人王進展亦
    提出其與金銧公司間附條件買賣契約書及臺南市政府動產擔
    保交易（附條件買賣）登記證明書，契約書所載標的為掛勾
    1,000支（執行卷聲請強制執行狀附件），及金銧公司出具
    以質押方式辦理借貸、質押物係輸送帶附掛勾1,000支之同
    意書為證（本院卷第31頁），並以書狀陳明拍賣物（包含系
    爭掛勾）為其設定動產抵押之物，故系爭掛勾所有權之歸屬
    ，確有爭執，且該爭執核屬實體事項，非強制執行法第12條
    之聲請或聲明異議程序所能審認，抗告人如認其對系爭掛勾
    有所有權，應提起第三人異議之訴以資救濟，並非以聲明異
    議方式為之。抗告人主張債權人未否認掛勾為抗告人所有，
    執行法院要求抗告人提第三人異議之訴，並非妥當，應通知
    會勘等語，與相對人（即債權人）提出書狀所表示之意見不
    符，亦與前開說明不合，其主張尚非可採。異議裁定、原裁
    定均駁回異議，依法並無違誤。抗告意旨指摘原裁定不當，
    求予廢棄，為無理由，應予駁回。
四、爰裁定如主文。　　
中　　華　　民　　國　　110 　年　　11　　月　　5 　　日
                  民事第一庭    審判長法　官  高榮宏

                                      法　官  黃瑪玲  

                                      法　官  蔡孟珊
上為正本係照原本作成。
不得再抗告。　　　　　　　　　　　　　　　　　　　　　　
中　　華　　民　　國　　110 　年　　11　　月　　5 　　日

                                      書記官  鄭信邦